【裁判字號】    99,建,16
【裁判日期】    990910
【裁判案由】    給付工程款
【裁判全文】
臺灣臺南地方法院民事判決                99年度建字第16號
原      告  奕豪營造有限公司
法定代理人  黃秀雯
訴訟代理人  陳惠菊律師
被      告  臺南縣鹽水鎮公所
法定代理人  顏進仕
訴訟代理人  楊偉聖律師
上列當事人間請求給付工程款事件，經本院於民國99年8月26日
言詞辯論終結，判決如下：
    主  文
被告應給付原告新台幣貳佰壹拾壹萬肆仟陸佰肆拾肆元，及自民
國九十九年六月八日起至清償日止，按週年利率百分之五計算之
利息。
訴訟費用新台幣貳萬壹仟玖佰捌拾捌元由被告負擔。
本判決於原告以新台幣柒拾萬伍仟元為被告供擔保後，得假執行
。但被告若以新台幣貳佰壹拾壹萬肆仟陸佰肆拾肆元為原告預供
擔保，得免為假執行。
    事 實 及 理 由
一、原告起訴主張：
（一）原告前於民國96年8月20日承攬被告之「鹽水鎮第一期垃
      圾衛生掩埋場復育綠化工程」（下稱系爭工程），並簽訂
      工程採購契約（下稱系爭契約），雙方約定承攬價金為新
      台幣（下同）5,099,449元。嗣原告於97年4月8日完成系
      爭工程，並經被告於97年6月24日驗收合格完畢，惟系爭
      工程尚有尾款1,604,644元及履約保證金51萬元尚未經被
      告給付，經原告以台南地方法院郵局第739號存證信函催
      告，亦未獲置理，爰依民法第490條及系爭契約第3條價金
      給付及第14條保證金發還之約定，請求被告給付。
（二）系爭工程於97年l月12日第一次估驗，97年4月8日完工，
      97年5月1日初驗，並於97年6月24日，驗收合格，有被告
      中華民國98年12月29日鹽所清字第0980015088號函可證；
      且系爭契約並未約定原告之土方需有來源證明，僅約定植
      生所需之客土採用PH值5～7之砂質土壤，承包商可自覓料
      源擇取適當合法之壤土，但必須保持pH值5～7壤土所含雜
      草、雜物及粒徑2cm以上之石子及其有害物質必須篩除。
      而覆蓋於系爭工程之土壤品質，並經被告鹽水鎮公所委請
      正新工程材料實業有限公司為密度測試，及由監造單位人
      員葉忠承於97年l月4日取樣，被告對該土方符合系爭契約
      規定之PH值，亦無爭執，是原告縱未提供土方來源證明，
      被告仍負有給付尾款及返還履約保證金之義務。又系爭工
      程之土方來源，除1,300立方係向魏英焜購買，97年2月間
      計付款409,000元，有支票存根可證，其餘土方則為原告
      從事土木工程數年累積之土方，堆積於鹽水鎮歡雅村，並
      僱用鐵牛車自歡雅搬運土方至本工程地點，此亦有鐵牛車
      進土及本工程堆土及施工之照片可證。至被告所謂運送營
      建工程剩餘土石流向證明文件之格式及處理紀錄說明書，
      ，乃關於申請核發運送證明文件之申請人需建築及建築物
      拆除工程承造人或公共工程承包商運送剩餘土方之證明，
      與系爭工程覆蓋之土方無涉，不得比附援引。況被告係於
      系爭工程驗收合格完畢，因遭檢調單位偵查，始要求原告
      提土方來源證明，顯見該證明非系爭工程之必備要件，否
      則被告於驗收時即應要求原告提供；並聲明如主文所示。
二、被告則以：
（一）兩造於96年8月20日簽訂系爭契約，工程價金原為510萬元
      ，嗣減價為5,099,449元；且被告尚有工程尾款1,604,644
      元及履約保證金51萬元未給付原告；而原告曾以台南地方
      法院郵局第739號存證信函主張給付工程尾款及退還履約
      保證金，被告亦不爭執。惟依系爭契約第02920章關於植
      草之約定第2.2.3條明文「植生所需之客土，採用PH值
      5-7之砂質壤土，除工程司指定或提供料源採取地點外，
      承包商可自覓料源擇取適當合法之壤土…」，系爭工程所
      需之覆土，除由監造工程司仲禹工程顧問有限公司提供，
      或由該工程司指定之料源採取外，承商可以自覓適當合法
      之料源採取；而所謂適當之土方，係指符合契約所需PH
      值5-7之酸鹼植壤土；合法之土方，則指具合法來源之土
      方。目前實務上合法土方來源，乃為經主管機關核准開採
      ，取得土石採取許可證之土方，或為工程餘土而置放於土
      資場之土方，而原告覆土所需土方原係陳報向土資場借土
      計劃書，經送監造工程司審核及備查，被告函請原告依相
      關文件填載後報被告彙辦，惟原告迄未提出相關表件。
（二）原告提出借土計劃書後，被告曾先同意原告將土方進場，
      以維工程進度，惟原告於96年11月7日至同年12月7日土方
      進場6000立方公尺後，始終未提出相關表件，經行政院環
      境保護著環境督察總隊來函被告糾正，指出原告進場之土
      方無來源證明及運送聯單，亦因原告始終未提出土方來源
      證明，經人向臺灣臺南地方法院檢察署檢舉而遭查辦。又
      原告所提借土計劃書既稱欲向宏輝科技工程股份有限公司
      借土，惟經台南縣政府查證結果，該土資場並無轉運土石
      方至系爭工程。易言之，原告進場之6000立方公尺土方並
      非由宏輝科技工程股份有限公司提供，已無庸疑，則被告
      進場之土方顯與其陳報之借土計劃書所載相悖，監造工程
      司分別2次函請原告應提出土方來源證明，並建議被告請
      原告將不符規定之覆土拆除重做，原告頃又主張該6000立
      方公尺土方為其工程餘土，原告土方來源既與其借土計劃
      書不符，又未能提出土方合法來源證明，被告自無法依合
      約辦理驗收決算等語置辯；並聲明：（1）原告之訴及假
      執行之聲請均駁回。（2）如受不利判決願供擔保免假執
      行。
三、得心證之理由：
（一）查兩造就系爭工程於97年4月8日申報完工，97年5月1日初
      驗，並於97年6月24日複驗合格；且被告尚有工程尾款程
      尾款1,604,644元未付，及履約保證金51萬元未還，經原
      告催告仍未給付等情，並不爭執，且有卷附之被告98年12
      月29日鹽所清字第0980015088號函，及原告台南地方法院
      郵局第739號存證信函可稽，自足認定。
（二）按稱承攬者，謂當事人約定，一方為他方完成一定之工作
      ，他方俟工作完成，給付報酬之契約，民法第490條第1項
      定有明文；且依系爭契約第5條「工程完成，機關驗收合
      格，廠商交納保固保證金後，於15日內1次無息結付尾款
      。但廠商提出與保留款同額之保證金作為擔保者，機關於
      估驗付款時免扣保留款。」約定，工程既經完成，且驗收
      合格，定作人即有給付工程尾款之義務。查系爭工程業已
      完工，並經被告驗收合格完畢，有被告98年12月29日鹽所
      清字第0980015088號函主旨「本工程業於97年6月24日驗
      收合格」等語可按，則參上開法條意旨及系爭契約約定，
      被告即有給付工程款之義務；遑論被告僅爭執原告未提出
      系爭工程土方證明（本院卷99年8月26日筆錄），對於原
      告有否繳保固保證，並未爭執，益徵被告給付系爭工程尾
      款之要件已備。至系爭工程履約保證金51萬元，依系爭契
      約第14條「履約保證金於工程進度達25%、50%、75%，及
      驗收合格後，各發還25%」之約定，自亦應於驗收合格後
      ，全部發還無疑。
（三）被告以系爭契約第02920章第2.2.3條明文「植生所需之客
      土，採用PH值5-7之砂質壤土，除工程司指定或提供料源
      採取地點外，承包商可自覓料源擇取適當合法之壤土…」
      ，而原告未能提出「適當合法」之客土證明，無法完成驗
      收手續，自無給付系爭工程尾款及退還履約保證金置辯。
      惟查系爭工程業已驗收，足認土方證明並非驗收之要件；
      且細譯上開明文，無非容許原告自尋適當合法之壤土，並
      未課以原告提出適當合法之證明義務，此觀被告自行委託
      鑑定系爭工程土方密度即明，況縱系爭工程土方來源與原
      告申報之來源有別，亦不得驟認其來源違法。綜上，依系
      爭契約原告無提供土方證明之義務，而系爭工程復經被告
      驗收合格完畢，且被告復未能舉證系爭工程之土方有何不
      適當或不合法，徒以原告未提出土方證明，拒絕給付工程
      尾款並返還履約保證金，自與系爭契約之約定有悖。從而
      原告請求被告給付工程尾款及返還履約保證金，自屬有據
      。又給付無確定期限者，債務人於債權人得請求給付時，
      經其催告而未為給付，自受催告時起，負遲延責任。其經
      債權人起訴而送達訴狀，與催告有同一之效力；且遲延之
      債務，以支付金錢為標的者，債權人得請求依法定利率計
      算之遲延利息，民法第229條第2項、第233條第1項前段分
      別定有明文。原告本於承攬之法律關係，請求被告給付如
      主文第1項所示之款項及利息，即為有理由，應予准許。
四、本件事證已臻明確，兩造其於攻擊防禦方法，經審酌與本判
    決結果不生影響，爰不逐一論述。
五、末按法院為終局判決時，應依職權為訴訟費用之裁判；且訴
    訟費用，由敗訴之當事人負擔，民事訴訟法第87條第1項、
    第78條分別定有明文，爰確定本件訴訟費用為21,988元，並
    由被告負擔。又兩造均聲明願供擔保聲請宣告執行及免為假
    執行，爰依民事訴訟法第390條第2項、第392條第2項分別依
    職權宣告假執行及供擔保免為假執行。
六、據上結論，原告之訴為有理由，依民事訴訟法第78條、第87
    條第1項、第390條第2項、第392條第2項，判決如主文。
中    華    民    國    99    年    9    月    10    日
                  民事第二庭    法  官  魏玉英
以上正本係照原本作成
如對本判決上訴，須於判決送達後20日內向本院提出上訴狀
如委任律師提起上訴者，應一併繳納上訴審裁判費
中    華    民    國    99    年    9    月    10    日
                                書記官  蔡曉卿

司法院資訊處製作；財團法人民間司法改革基金會備份。
